臺灣高雄地方法院刑事判決　　　　　　　94年度訴字第2572號
公　訴　人　臺灣高雄地方法院檢察署檢察官
被　　　告　己○○
　　　　　　　　　　（現於臺灣高雄監獄執行中）
指定辯護人　本院公設辯護人　庚○○
上列被告因強盜等案件，經檢察官提起公訴（94年度偵字第
13707 號），本院判決如下：
    主  文
己○○竊盜，因脫免逮捕，而當場施以強暴，處有期徒刑伍年陸
月。
    事  實
一、己○○意圖為自己不法之所有，於民國94年1 月22日晚上9
    時許，在高雄市漁會前鎮魚市場，利用市場內之手推車徒手
    竊取高雄區漁會所有置於排水溝上之不鏽鋼水溝蓋1 個，得
    手後欲搬運離去之際，適為警員乙○○身著便衣執行勤務而
    行經該處發現後，立即通知線上巡邏警網，待警員丙○○到
    場後，乙○○、丙○○見己○○推著手推車上有竊得之排水
    溝之不鏽鋼水溝蓋，遂上前表明司法警察身分並告知將以現
    行犯逮捕，詎己○○為脫免逮捕，竟當場對依刑事訴訟法執
    行逮捕現行犯職務之警員乙○○及丙○○分別以徒手猛推及
    出拳毆打胸部而施以強暴，致乙○○受有右手小拇指擦挫傷
    （0.5 ×0.5 公分）、右腳小趾擦挫傷（1 ×1 公分）等傷
    害（傷害部分未據告訴）。己○○嗣經乙○○、丙○○合力
    當場制伏逮捕。
二、案經內政部警政署高雄港務警察局報告臺灣高雄地方法院檢
    察署檢察官偵查起訴。
      理  由
一、證據能力部分：
（一）被告警詢筆錄之證據能力：
      按「訊問被告，應全程連續錄音；必要時，並應全程連續
      錄影。但有急迫情況且經記明筆錄者，不在此限。筆錄內
      所載之被告陳述與錄音或錄影之內容不符者，除有前項但
      書情形外，其不符之部分，不得作為證據」，此為刑事訴
      訟法第100 之1 第1 項、第2 項所明定，且同法第100 條
      之2 復規定，上開規定於司法警察（官）詢問犯罪嫌疑人
      時，準用之。是以警訊筆錄與錄音內容不符，其不符部分
      自不得作為證據。辯護人以被告未曾於警詢中坦承與警方
      發生扭打為被告辯護，經本院當庭勘驗94年1 月23日警詢
      錄音帶，勘驗結果被告對於警方詢問是否出手時，被告與
      警方當時之用語均係用「打奔」（台語）一詞。經證人乙○○及丙○○到庭陳述，均稱其對於當時情況的認知以台
      語表達即係「打奔」，轉換成國語，應係拉扯扭打等語（
      見本院卷審判筆錄第8 、13頁）。然對照前後警詢對話語
      意，「警：你不要過來嘛，那你是不是有出手？被：沒阿
      ，你抓到我，我只是想要【打奔】而已；警：對阿，我抓
      到你時，你在那裡【打奔】」。當警再次確認「警：你有
      打他嗎？被：沒啦。警：沒？那怎麼受傷？被：我怎麼可
      能打警察。」足見被告對「打奔」一詞之定義非拉扯扭打
      。筆錄乃訊問過程之紀錄，主要記載受訊問人之陳述內容
      ，並非製作筆錄者對於陳述內容判斷後之摘記，是陳述雖
      經製作筆錄之人以文字方式呈現，但當陳述者與製作筆錄
      之人語言習慣認知不同時，仍應以陳述者之真意為準。是
      警詢筆錄記載被告陳述「我當時不願意配合警方而與警方
      發生拉扯扭打，因警方查獲當時要將我帶至派出所，我不
      肯而出手將警方撥開想要逃離才與警方發生扭打」等語，
      即與錄音內容不符，且公訴人亦當庭表示捨棄此部分筆錄
      作為證據，此部分筆錄之記載應無證據能力。
（二）被告警詢陳述之證據能力：
      (1)被告辯稱其於警詢中曾遭毆打，經本院當庭勘驗警詢錄
        音帶，勘驗結果被告與警員對答過程中，並未出現有類
        似毆打之聲音，且被告與警員之問答流利，雙方語氣尚
        稱平和，當警員問及逮捕過程時，被告亦稱「我怎麼可
        能打警察」，足見其陳述時之意識尚屬自由而無受不當
        外力影響，是其以警詢時曾遭毆打置辯，洵無足採。
      (2)警詢筆錄製作之時間，雖係在94年1 月22日凌晨零時30
        分之夜間，然被告對於夜間訊問，已表示同意，其嗣後
        辯稱因夜間訊問精神不濟始為陳述，自屬無據。
      (3)綜上，被告於同意於夜間接受詢問，且過程中未有強暴
        、脅迫等不當外力影響，其於警詢之陳述應有證據能力
        。
（二）按證人、鑑定人依法應具結而未具結者，其證言或鑑定意
      見，不得作為證據，刑事訴訟法第158 條之3 定有明文。
      經查，偵查中檢察官以關係人身分傳訊警員乙○○，其陳
      述親身經歷之查獲及逮捕被告之過程，本質上屬於證人，
      自應依法具結，檢察官未命乙○○於供前、供後具結，其
      偵查中所為之陳述不得作為證據。
（三）按刑事訴訟法第159 條之5 規定，被告以外之人於審判外
      之陳述，雖不符前四條之規定，而經當事人於審判程序同
      意作為證據，法院審酌該言詞陳述或書面陳述作成時之情
      況，認為適當者，亦得為證據。當事人、代理人或辯護人
      於法院調查證據時，知有第159 條第1 項不得為證據之情
      形，而未於言詞辯論終結前聲明異議者，視為有前項之同
      意。本件高雄區漁會前鎮漁市場員工丁○○於警詢所述，
      為被告以外之人於審判外之陳述，屬傳聞證據，然被告表
      示同意作為證據。本院斟酌上開告訴人於警詢所述，係被
      告查獲後到場確認並領回失竊財物，過程中並無經不當誘
      導之情況，認適合作為本案之證據，依前揭規定，該告訴
      人於警詢之陳述應認為有證據能力。
（四）安泰醫院診斷證明書，雖為被告以外之人於審判外之陳述
      ，而屬傳聞證據，且該證明書係至醫院就診治療後，醫師
      應病患要求所出具，具有個案性質，而不符合例行性之要
      件，即與刑事訴訟法第159 條之4 第2 款所示之文書有間
      ，然被告及辯護人表示同意作為證據，且該證明書係依據
      醫師依據告訴人就診病歷所謄寫，可信度甚高，認適合作
      為本案之證據，依前述規定，認應有證據能力。
二、訊據被告對於前揭時地，竊取排水溝不鏽鋼水溝蓋等情雖供
    認不諱，為矢口否認有何準強盜犯行，辯稱：伊未動手毆打
    警員，因乙○○先抵達現場，沒有表明警察身分即抓住伊，
    為掙脫在過程中，乙○○有抓到伊頸部，但伊準備逃走，乙○○不慎自己跌倒云云，惟查：
（一）竊盜部分犯行：
      被告於前揭時地竊取排水溝不鏽鋼水溝蓋之事實，業據其
      坦承不諱，核與莊四得警詢所述大致相符，並有扣押物品
      目錄表及贓物認領保管單在卷可資佐證。被告自白與事實
      相符，應堪採信，事證明確，其竊盜犯行洵堪認定。
（二）施強暴部分：
      (1)被告警詢之陳述，是否自白犯罪？
        被告於警詢對警員詢問逮捕過程，僅答稱「對阿，我只
        是在那裡【打奔】（台語）而已」。「打奔」一詞在字
        典裡的意義雖為浪費或掙扎，然語言之使用，誤寫訛讀
        積誤成習的情況，屢見不鮮，長期沿用之下，多與原本
        之意義有差距。對照前後警詢對話語意，「警：你不要
        過來嘛，那你是不是有出手？被：沒阿，你抓到我，我
        只是想要【打奔】而已；警：對阿，我抓到你時，你在
        那裡【打奔】」。被告應係在描述遭乙○○及丙○○逮
        捕過程中，為擺脫渠等之壓制消極抵抗之反應舉動。且
        當警再次確認「警：你有打他嗎？被：沒啦。警：沒？
        那怎麼受傷？被：我怎麼可能打警察。」足見被告前以
        「打奔」一語描述逮補過程，本意非指「出手毆打」，
        應可確定。
      (2)被告偵查中之陳述，是否自白犯罪？
        臺灣高雄地方法院檢察署94年度偵字第13707 號強盜案
        94年1 月23日訊問筆錄記載：「問：為何警察手及腳會
        受傷？答：因為他們當時沒有穿制服，也沒講是警察，
        我就跟他們扭打，等穿制服的警察來時我才知道。」（
        見偵13707 號卷第9 頁）。辯護人以被告並未自白為被
        告辯護，並請求勘驗偵訊錄音帶，經本院勘驗結果上開
        對話過程為「檢：為何警察手和腳都會受傷？被：因為
        那時候他們沒穿制服，沒有警察的制服，結果他就跑過
        來，一直把我抓住，把我抓住後，我就撇開，他又沒有
        跟我說他是警察，他把我抓住後，我就在那跟他扭打，
        他就擦到了」（見本院卷勘驗筆錄第2 、3 頁）。被告
        雖陳述「扭打」一詞，但對照該次訊問之其他陳述「檢
        ：警察要抓你的時候，你有跟警察扭打在一起？是不是
        ？被：報告，沒有。檢：是不是啦，有沒有？被：沒有
        。」（見本院卷勘驗筆錄第2 頁）。被告原均否認有施
        強暴之犯行，在緊接著上開問題後，始陳述「他把我抓
        住，我就在那裡跟他扭打」。倘被告已坦承施強暴犯行
        ，何需於檢察官問及「為何於警詢時坦承竊盜犯行？」
        時，又以遭刑求等語為辯，是被告實係為表達遭逮捕過
        程中，擺脫壓制消極抵抗之反應舉動，尚難僅以「我就
        在那裡跟他扭打」一語，遽認被告已坦承對乙○○、丙○○施以強暴等犯行。
      (3)警員乙○○及丙○○發現被告以手推車搬運排水溝不鏽
        鋼水溝蓋，即上前表明身分，並請被告隨同渠等至派出
        所接受詢問，被告突然以雙手猛推乙○○，趁隙準備逃
        跑時，又遭丙○○抓住前衣領，被告復以拳頭揮向丙○○之頭部及胸部，因丙○○閃躲得宜，且身穿防彈衣，
        故未受傷等情，業經證人乙○○及丙○○到庭結證明確
        （見本院審判筆錄第5 、6 、10至14頁）。證人乙○○
        與丙○○對於逮捕被告時之相關位置及丙○○究係抓住
        從後抑或前抓住被告衣領，雖互有齟齬，然事發當時係
        晚上9 時，漁市場內並無足夠照明，證人對於現場狀況
        之描述不一，且個人對相對位置之表達，亦可能因角度
        不同而有差異，均屬常情。渠等對於被告出手猛推及毆
        打之主要動作，在本院隔離訊問之情況下，均為一致之
        陳述。且高雄港務警察局漁港派出所所長甲○○，獲報
        到場支援時，雖未親眼見被告施強暴，但乙○○及丙○○當場向其表示執行逮捕過程中曾遭被告毆打，造成乙○○受傷等事實，亦據證人甲○○到庭證述綦詳，參以
        警員與被告並無仇恨，執行公權力反遭被告毆傷對於司
        法警察形象亦不無負面效應，乙○○及丙○○實無構陷
        被告之必要，此外並有安泰醫院診斷證明書1 紙及乙○○受傷照片2 張在卷可佐，是渠等上開證言，應足採信
        。
      (4)被告辯稱係乙○○不小心跌倒云云，然與乙○○同時抵
        達現場之丙○○證稱，伊突然見乙○○平行的摔出去等
        語（見本院審判筆錄第14頁）。丙○○雖無法確定乙○○平行摔出去的原因為何，然乙○○在正常執勤過程中
        ，倘不慎跌倒應不至於會有丙○○描述「平行摔出去」
        的情況，且乙○○亦當庭證述係遭被告推倒等語明確，
        是被告辯稱係乙○○自己跌倒等情，顯屬臨訟編纂之詞
        ，不足採信。
      (5)綜上，被告徒手猛推乙○○及出拳毆打丙○○等情，應
        堪認定，被告以前揭情詞置辯，委無足採。
（三）縱上所述，被告於竊盜得手後，為脫免逮捕分別猛推並毆
      打依法執行逮捕職務之警員乙○○、丙○○等情，應堪認
      定，事證明確，應依法論科。
三、被告將在竊取之排水溝不鏽鋼水溝蓋，放置於手推車上，欲
    搬運離去之際，為乙○○、丙○○發覺，並上前表明司法警
    察身分欲以現行犯逮捕被告，被告為脫免逮捕而當場施以強
    暴行為，是核其所為係犯刑法第329 條之準強盜罪，應依同
    法第328 條第1 項論處，及刑法第135 條第1 項之妨害公務
    罪。被告以1 行為觸犯上開罪名，為想像競合犯，依刑法第
    55條規定，應從一重即刑法第329 條之準強盜罪處斷。爰審
    酌被告不思循正途賺取所需，竊取排水溝之不鏽鋼水溝蓋（
    價值新台幣1 萬8 千元），影響行經市場之人車安全甚鉅，
    竊盜犯行事跡敗露後，竟對於執行逮捕職務之司法警察施以
    強暴，惡性重大，且對於施強暴乙節飾詞圖卸，毫無悔悟之
    意等一切情狀，量處如主文所示之刑，以示懲儆。
據上論斷，應依刑事訴訟法第299 條第1 項前段、刑法第329 條
、第328 條第1 項、第135 條第1 項、第55條，罰金罰鍰提高標
準條例第1條前段，判決如主文。
本案經檢察官戊○○到庭執行職務。
中　　華　　民　　國　　94　　年　　12　　月　　15　　日
                  刑事第一庭    審判長法  官  黃建榮
                                      法  官  方百正
                                      法　官  陳宛榆
以上正本證明與原本無異。
如不服本判決，應於判決送達後10日內，向本院提出上訴狀。
中　　華　　民　　國　　94　　年　　12　　月　　19　　日
                                      書記官  劉企萍
附錄法條：
中華民國刑法第135條
對於公務員依法執行職務時，施強暴脅迫者，處 3 年以下有期徒
刑、拘役或 300 元以下罰金。
意圖使公務員執行一定之職務或妨害其依法執行一定之職務或使
公務員辭職，而施強暴脅迫者，亦同。
犯前二項之罪，因而致公務員於死者，處無期徒刑或 7 年以上有
期徒刑；致重傷者，處3 年以上、10年以下有期徒刑。
中華民國刑法第329條
(準強盜罪)
竊盜或搶奪，因防護贓物、脫免逮捕或湮滅罪證，而當場施以強
暴脅迫者，以強盜論。
中華民國刑法第328條
意圖為自己或第三人不法之所有，以強暴、脅迫、藥劑、催眠術
或他法，至使不能抗拒，而取他人之物或使其交付者，為強盜罪
，處5 年以上有期徒刑。
以前項方法得財產上不法之利益或使第三人得之者，亦同。
犯強盜罪因而致人於死者，處死刑、無期徒刑或 10 年以上有期
徒刑；致重傷者，處無期徒刑或 7 年以上有期徒刑。
第 1 項及第 2 項之未遂犯罰之。
預備犯強盜罪者，處 1 年以下有期徒刑、拘役或 3 千元以下罰
金。
